臺灣高等法院高雄分院刑事判決　　　　92年度上訴字第1754號
上　訴　人
即　被　告　乙○○
上列上訴人因偽造文書案件，不服臺灣高雄地方法院92年度訴字
第1288號中華民國92年7 月31日第一審判決（起訴案號：臺灣高
雄地方法院檢察署91年度偵字第9698號），提起上訴，本院判決
如下：
    主  文
原判決撤銷。
乙○○共同行使偽造私文書，足以生損害於他人，累犯，處有期
徒刑陸月，如易科罰金，以佰元折算壹日。變造之甲○○國民
留存聯、經銷商留存聯、門市留存聯、客戶留存聯）上偽造之「
甲○○」署押共捌枚（每聯貳枚）、東信電訊仟元手機折價券
及合約書上偽造之「甲○○」署押壹枚，均沒收。
    事  實
一、乙○○於民國（下同）87、88年間，因犯侵占罪，經本院及
    臺灣高雄地方法院分別判處有期徒刑8 月及3 月，經定執行
    刑為有期徒刑10月，而於88年12月7 日執行完畢，仍不思悔
    改，因其曾為友人甲○○代辦申請信用卡，持有甲○○之國
    民
    行動電話通訊而不付費用之不法利益，而自行先影印甲○○
    之國民
    證影本，貼上自己之照片，影印變造一份留存。而於89年3
    月14日持該變造之「甲○○」國民
    造文書共同犯意聯絡之不詳姓名成年人，至南投縣竹山鎮○
    ○路140 號捷久通訊有限公司（下稱捷久公司），提出變造
    之「甲○○」國民
    申請東信電訊股份有限公司（下稱東信電訊公司）之行動電
    話門號。不知情之捷久公司店員乃依該變造之「甲○○」國
    民
    仟元手機折價券及合約書（下稱手機折價合約書）上，填寫
    甲○○之年籍住址等資料後（帳單地址記載為斗六市○○街
    43 之2號），再由該不詳姓名成年人在該服務申請表之申請
    人簽章欄內，以複寫方式偽造「甲○○」署押共8 枚（一式
    四聯，每聯偽造2 枚），及於手機折價合約書之用戶同意欄
    內偽造「甲○○」署押1 枚，而偽造甲○○名義之東信電訊
    服務申請表及手機折價合約書，並將之持交捷久公司不知情
    之店員，而行使之，致使該店員陷於錯誤，經由全虹通信營
    業所代向東信電訊公司申請行動電話門號，東信電訊公司承
    辦人不知有詐，亦陷於錯誤，而發給門號0000000000號之
    SIM 卡1 枚及不詳廠牌之手機一支（不需付費，然若使用該
    門號未滿2 年，則需支付違約金新臺幣3,000 元），足以生
    損害於甲○○及捷久公司、東信電訊公司電信資料管理之正
    確性。乙○○取得上開手機及門號SIM 卡後使用，並於89年
    3 月16日通知東信電訊公司，將帳單寄送地址變更為其當時
    電話門號之初，為能繼續使用，避免被發覺斷話，而繳納通
    訊電話費至89年11月止。其後至90年2 月24日止之通訊電話
    費及月租費共新臺幣（下同）2,620 元（連同違約金共
    5,620 元），未再繳納。嗣經東信電訊公司查得甲○○之住
    址後，向甲○○催討電話費，始發覺上情。
二、案由甲○○訴經高雄縣警察局岡山分局報請臺灣高雄地方法
    院檢察署檢察官偵查起訴。
    理  由
一、訊據上訴人即被告乙○○對於因代辦甲○○之信用卡，而留
    有甲○○之
    行，辯稱：我沒有變造甲○○之
    信電訊公司之服務申請書、手機折價合約書，我曾於不詳日
    期遺失自己的
    甲○○之
    不知甲○○的
    也是他人寄到我的居所高雄市○○○路45號7 樓之3 ，我是
    貪圖方便才拿來使用，該門號不是我申辦的云云。
二、惟查：
　(一)據證人即捷久公司負責人陳伯罕具結證稱：「申請人的身分
　  證要影印貼在申請表上，我們看
    我們就會辦理」、「這件不是由別人代辦的」等語（本院卷
    第111 、113 頁）。而卷附之東信電訊公司服務申請表上所
    貼「甲○○」
    10 頁）， 此為被告所供承，並為證人即被害人甲○○具結
    證實（原審卷第46頁）。依證人陳伯罕指稱，雖不知何位店
    員承辦本件申請書，然就捷久公司之作業程序，必核對身分
    證上照片與申請人相符，始予辦理，已見係被告變造甲○○
　(二)上開東信電訊服務申請表上所載申請日期為89年3 月14日，
　  另帳單地址原記載為「斗六市○○街43之2 號」，而於89年
    3 月16日通知變更為被告當時之居所「高雄市○○○路45號
    7 樓之3 」，此有東信電訊公司94年1 月12日調閱基本資料
    及通信紀錄寄送單附卷可稽（本院卷第153 頁）。而捷久公
    司對於申請人申請後，何時將門號之SIM 卡交與申請人，據
    證人陳伯罕結證稱：「依照慣例，我先傳真給東信公司，約
    5 分鐘，號碼通了之後，就可以拿走了，除非客戶因趕時間
    ，要求郵寄，才會用寄的」等語（本院卷第112 頁）。申請
    電話門號，應無不能等5 分鐘之理，且上開東信電訊服務申
    請表上並無被告所稱之寄送前開SIM 卡居所住址之記載，店
    家應無從寄送SIM 至被告當時之居所由被告收受，自足認門
    號SIM 卡係當場交與申請人無疑。被告所辯門號SIM 卡係他
    人寄至其上開居所云云，非真實可採。上開東信電訊服務申
    請表上所記載之帳單地址為「斗六市○○街43之2 號」，應
    係為己避嫌所捏造，申請後2 日之89年3 月16日，隨即通知
    （依上開寄送單表示變更方式不詳，來電或書面皆可變更。
    既係變更方式不詳，應係以電話通知變更）變更為被告之居
    所「高雄市○○○路45號7 樓之3 」，參以證人陳伯罕之證
    言，申請人必與
    尤足認本件之行動電話門號係被告親自冒用甲○○名義所申
    請甚明。否則又有何人以甲○○名義申請電話門號，而將門
    號之SIM 卡交給被告使用，帳單由被告繳納之可能。
　(三)被告書寫之筆跡，與上開東信電訊服務申請表及卷附之手機
　  折價合約書上之筆跡，其筆劃特徵不同，固有法務部調查局
    93年11月12日調科貳字第09300435830 號鑑定通知書在卷可
    參（本院卷第124 頁），但此可證被告係偕同某不詳姓名成
    年人前往申請，而委由該不詳姓名成年人在上開文件上偽造
    「甲○○」之署押，亦可認定，是不能執此謂被告未參予上
    開犯行。
　(四)被告指稱：曾於不詳日期遺失
　  失公事包（其內有甲○○
    向中華一路的派出所備案云云。惟設於高雄市○○○路之龍
    華派出所及啟文派出所，均無被告遺失上開物品之備案紀錄
    ，此有高雄市政府警察局鼓山分局龍華派出所92年6 月28日
    呈報單，及左營分局啟文派出所92年6 月28日呈報單附卷可
    證（原審卷第28、31頁）。且依卷附被告申請補發
    申請書影本所載（本院卷第56頁）其申請日期為89年12月18
    日。被告如係於89年3 月14日（即申請行動電話門號之日）
    前之不詳日期遺失其
    補發，顯有悖常情，尚難採信。是被告所辯，遺失其
    或遺失內有甲○○
　(五)被告供承自88年底或89年初，開始使用上開0000000000號行
  　動電話門號（警卷第4 頁反面）。而依東信電訊公司之調閱
    基本資料及通話紀錄費用收執簽回單（原審卷第56頁）所載
    ，上開行動電話門號於89年11月前之電信費用均如期繳納，
    就帳單地址於89年3 月16日即變更為高雄市○○○路45號7
    樓之3 觀之，被告自89年3 月間起即居住於高雄市○○○路
    45號7 樓之3 ，自足認定。依高雄市新興區戶政事務所92年
    6 月18日高市新戶一字第0920002634號函所附被告之
    本所載，被告係於90年4 月6 日將
    路45號7 樓之3 。故如被告之
    辦日（即89年3 月14日）前遺失，然遺失前尚未辦理住所變
    更，縱為他人拾獲或竊得，亦無從自被告
    將來之住所（高雄市○○○路45號7 樓之3）， 而將行動電
    話門號SIM 卡寄至被告之將來住所，亦不可能通知東信電訊
    公司變更帳單地址為高雄市○○○路45號7 樓之3 。被告於
    警詢時供稱上開行動電話門號SIM 卡係東信電訊公司寄至高
    雄市○○○路40之16號其家（警卷第4 頁反面），而於檢察
    官偵查中又指稱係「寄到我中正三路45號7 樓之3 的
    」（偵查卷第7 頁反面）云云。果如係被告親身經歷之事實
    ，應無前後為不一致陳述之理，尤見被告飾詞圖卸。
　(六)被告所使用之上開行動電話門號通訊費，自89年3 月14日起
  　至89年10月24日止，於收受各期繳費通知單後，均有至銀行
    、郵局及便利商店繳納，此有東信電訊公司調閱其本資料及
    通話記錄費用收執簽回單及上開各期繳費通知單各1 紙附卷
    足憑（偵查卷第110-119 頁）。依上開各期繳費通知單所載
    之收件人姓名住址，均為「甲○○」、「高雄市○○○路45
    號7 樓之3 」，以被告與甲○○為同學關係（為甲○○證實
    ，並為被告所陳明），又曾為甲○○代辦信用卡，若非自始
    刻意冒名申請使用，豈有僅為貪圖方便，而未告知甲○○，
    逕自使用甲○○名義之行動電話門號之理。
　(七)綜上所敘，上開行動電話門號，係被告冒用甲○○名義申請
　  使用，而被告係利用其代甲○○辦理信用卡取得甲○○國民
    印而變造使用甚明。被告雖繳納費用至89年11月止，但被告
    為何不以自己名義申請行動電話門號，揆其用意，當係隨時
    可不予繳納通訊費用，圖取使用行動電話通訊而不付費用之
    不法利益無疑。故其上開之繳納費用，係欲繼續使用該門號
    ，避免提早被發覺斷話，是被告所詐得之不法利益為其不予
    繳納之通訊費用及月租費共為2,620 元（自89年10月25日起
    90年2 月24日止，其間之通訊費及月租費，由被告所付保證
    金扣抵），此有東信電訊公司94年1 月25日之調閱基本資料
    及通信紀錄寄送單在卷可證（本院卷第161 頁）。
    本件事證已臻明確，被告所辯，顯係卸責之詞，殊無足採，
    其犯行洵堪認定。
三、查被告變造甲○○之國民
    號，並由共犯之不詳姓名之成年人偽造甲○○之上開服務申
    請書及手機折價合約書，使捷久公司及東信電訊公司誤以為
    係甲○○申辦，而提供該門號之SIM 卡、通訊服務及手機一
    支，因而詐得不付通訊費用之不法利益，足以生損害於甲○
    ○、捷久公司及東信電訊公司，核其所為，係犯刑法第216
    條、第210 條、第212 條之行使偽造私文書罪與行使變造特
    種文書罪（國民
    利罪。被告委由共犯於服務申請表各聯及手機折價合約書上
    偽造署押之行為，均為偽造私文書之階段行為，不另論罪。
    被告偽造私文書及變造特種文書後，持以行使，其偽造之低
    度行為，各為其行使之高度行為所吸收，亦不另論罪。被告
    所犯行使偽造私文書罪，行使變造特種文書罪及詐欺得利罪
    間，有方法結果之牽連關係，應依刑法第55條規定，從一重
    之行使偽造私文書罪處斷。公訴意旨就被告之詐欺得利罪部
    分，雖未論敘，因與起訴部分有牽連犯之裁判上一罪關係，
    為起訴效力所及，自應併予審理。被告與不詳姓名之成年人
    接續偽造服務申請表及手機折價合約書，時間難分先後，應
    僅論一罪。被告與某不詳姓名成年人，就上開行使變造特種
    文書及行使偽造私文書犯行有犯意聯絡及行為分擔，為共同
    正犯。被告於87、88年間，因犯侵占罪，先後經本院及臺灣
    高雄地方法院分別判處有期徒刑8 月及3 月，經定執行刑為
    有期徒刑10月，而於88年12月7 日執行完畢，有臺灣高等法
    院被告全國前案紀錄表可按，茲於執行完畢5 年內，再犯有
    期徒刑之罪，為累犯，應依刑法第47條規定加重其刑。
四、原審論處被告罪刑，固無不合，惟查，上開服務申請表及手
    機折價合約書上之「甲○○」署押，係一不詳姓名成年人所
    偽造，原判決認係被告所偽造，又被告詐得之電訊服務相當
    於2,620 元，另3,000 元係違約金（有上開東信電訊公司之
    通信紀錄寄送單可稽），原判決一併認定為電話費5,620 元
    ，均有未洽。被告上訴意旨執前詞否認犯罪，指摘原判決不
    當，雖無理由，但原判決既有可議，自應將之撤銷改判。爰
    審酌被告有上述前科，品行欠佳，又冒友人名義申請行動電
    話門號使用，詐取不法利益，犯罪後飾詞卸責，未見悔意，
    姑念所詐得之不法利益非鉅，危害較輕等一切情狀，量處如
    主文所示之刑，並諭知易科罰金之折算標準。偽造於服務申
    請表一式四聯之「甲○○」署押共8 枚（每聯2 枚），及偽
    造於手機折價合約書上之「甲○○」署押1 枚，均依刑法第
    219 條規定宣告沒收。另變造之「甲○○」
    被告影印甲○○
    罪所得及供犯罪所用之物，為被告所有，雖未扣案，但不能
    證明已滅失，爰依刑法第38條第1 項第2 款、第3 款規定宣
    告沒收。至被告變造之「甲○○」
    申請表上交給捷久公司者），於申辦上開門號而交給捷久公
    司轉給東信電訊公司，為東信電訊公司所有，自不能宣告沒
    收。另被告所使用之門號SIM 卡，其所有權及控制權（使用
    者違約時，可隨時停止使用），均為東信電訊公司所有，被
    告並未取得（所取得者係無門號而無價值可言之卡片），又
    手機一支，係被告交付申請費用及保證金共3400元（見上開
    申請表所載）所取得，尚非不法所有；均不予宣告沒收。
據上論斷，應依刑事訴訟法第369 條第1 項前段、第364 條、第
299 條第1 項前段，刑法第216 條、第210 條、第212 條、第33
9 條第2 項、第55條、第47條、第41條第1 項前段、第219 條、
第38條第1 項第2 、3 款，罰金罰鍰提高標準條例第1 條前段、
第2 條，判決如主文。
本案經檢察官方娜蓉到庭執行職務。
中　　華　　民　　國　　94　　年　　3 　　月　　8 　　日
　　　　　　　　　刑事第八庭    審判長法　官　惠光霞
                                      法　官  李淑惠
                                      法　官  洪慶鐘
以上正本證明與原本無異。
如不服本判決應於收受本判決後10日內向本院提出上訴書狀，其
未述上訴理由者，並得於提起上訴後10日內向本院補提理由書
狀（均須按他造當事人之人數附繕本)「 切勿逕送上級法院」。
中　　華　　民　　國　　94　　年　　3 　　月　　9 　　日
                                      書記官　呂素珍
附錄本件判決論罪科刑法條：
刑法第210條：
偽造、變造私文書，足以生損害於公眾或他人者，處5 年以下有
期徒刑。
刑法第212條：
偽造、變造護照、旅券、免許證、特許證及關於品行、能力服務
或其他相類之證書、介紹書，足以生損害於公眾或他人者，處一
年以下有期徒刑、拘役或300元以下罰金。
刑法第216條：
行使第210 條至第215 條之文書者，依偽造、變造文書或登載不
實事項或使登載不實事項之規定處斷。
刑法第339條第2項
以前項方法得財產上不法之利益或使第三人得之者，亦同。
                                                      Ｈ
